【裁判字號】    95,交易,153
【裁判日期】    950817
【裁判案由】    過失傷害
【裁判全文】
臺灣臺北地方法院刑事判決             95年度交易字第153號
公  訴  人  臺灣臺北地方法院檢察署檢察官
被      告  乙○○
                      樓之1
上列被告因過失傷害案件，經檢察官聲請簡易判決處刑（94年度
偵字第21456號），本院臺北簡易庭受理後（95年度北交簡字第5
14號），認為不宜以簡易判決處刑，而改依通常程序審理，因被
告於準備程序中就被訴事實為有罪之陳述，經本院合議庭裁定改
依簡式審判程序審理，判決如下：
    主  文
乙○○因過失傷害人，處有期徒刑貳月，如易科罰金，以銀元
佰元即新台幣玖佰元折算壹日。
    事  實
一、乙○○於民國九十四年六月一日凌晨五時四十分許，駕駛車
    牌號碼4683─DX號自用小客車，沿臺北市大安區○○○路○
    段一七○巷五弄由東往西方向行駛，途經該巷弄與臺北市○○區○○路四段一五一巷無號誌之交叉路口，本應注意減速
    慢行，作隨時停車之準備，且同為直行車者，左方車應暫停
    讓右方車先行，而依當時情形天候晴，日間有自然光線，道
    路鋪設柏油，路面乾燥、無缺陷、無障礙物，視距良好，並
    無不能注意情事，竟疏未注意，未作停車之準備，且未暫停
    讓在其右方由甲○○（所涉過失傷害部分業據丙○○撤回告
    訴，由檢察官為不起訴處分確定）所騎後載丙○○，沿上開
    臺北市○○區○○路四段一五一巷由北往南行駛之車牌號碼
    CLD-393號重型機車先行，而甲○○當時亦疏未注意減速慢
    行，作隨時停車之準備，即穿越無號誌之交岔路口，致二車
    均閃避不及，上開自小客車之右前車頭撞及上揭重型機車左
    側車身，甲○○、丙○○人車倒地，造成甲○○受有左肘、
    左腕、右膝多處瘀傷併擦傷等傷害，丙○○受有下頜瘀傷、
    左側第九根肋骨骨折、左膝挫傷等傷害。乙○○於肇事後，
    在未被有偵查犯罪職權之公務員發覺前，主動向據報前往處
    理車禍之臺北市政府警察局大安分局交通分隊警員坦承為肇
    事人，而自首犯罪並接受裁判。
二、案經丙○○、甲○○訴由臺北市政府警察局大安分局報請臺
    灣臺北地方法院檢察署檢察官聲請簡易判決處刑，後經本院
    改依通常程序審理。
    理  由
一、本件被告乙○○所犯過失傷害罪，係非死刑、無期徒刑、最
    輕本刑三年以上有期徒刑之罪，亦非高等法院管轄之第一審
    案件，其於本院準備程序進行中，就被訴事實為有罪之陳述
    ，經法官告知簡式審判之旨，並聽取檢察官、被告之意見後
    ，本院合議庭裁定由受命法官獨任進行簡式審判程序，是本
    件之證據調查，依刑事訴訟法第二百七十三條之二規定，不
    受同法第一百五十九條第一項、第一百六十一條之二、第
    一百六十一條之三、第一百六十三條之一及第一百六十四條
    至第一百七十條規定之限制，合先敘明。
二、訊之被告乙○○對於上揭犯罪事實，除辯稱甲○○就車禍之
    發生亦有過失外，餘均坦承不諱。經查：
    (一)被告所自承之上揭事實，核與證人即告訴人丙○○、甲○○於警詢即偵訊中所指述之情節相符，並有臺北市政府警
      察局交通警察大隊交通事故肇事原因初步分析研判表、道
      路交通事故現場圖、道路交通事故調查報告表各一份、現
      場照片、二車受損照片及告訴人丙○○受傷照片共十六張
      在卷可稽（見九十四年度偵字第二一四五六號卷第四七、
      五一、五二、五六、五七、六一至六五頁）。
    (二)告訴人甲○○因本件車禍而受有左肘、左腕、右膝多處瘀
      傷併擦傷等傷害，告訴人丙○○受有下頜瘀傷、左側第九
      根肋骨骨折、左膝挫傷等傷害，有告訴人二人分別提出之
      國泰醫院診斷證明書在卷可稽（見同上偵字卷第十五、二
      二頁）。
    (三)按汽車行經無號誌之交叉路口，應減速慢行，做隨時停車
      之準備，又按車輛行至無號誌或號誌故障而無交通警察指
      揮之交岔路口，如同為直行車或轉彎車者，左方車應暫停
      讓右方車先行，道路交通安全規則第九十三條第一項第二
      款、第一百零二條第一項第二款分別定有明文。本件被告
      考領有汽車駕駛執照，當知上揭有關規定，其駕駛車輛行
      經無號誌之巷弄交叉路口，即負有注意前揭交通安全規則
      以防止危險發生之注意義務；而依上揭警方製作之道路交
      通事故調查報告表所示，本件車禍發生當時天候晴，日間
      有自然光線，道路鋪設柏油，路面乾燥、無缺陷、無障礙
      物，視距良好，被告並無不能注意之情事，被告竟疏未注
      意減速慢行，並暫停讓右方車先行，致撞及告訴人甲○○
      所騎之機車，因而造成告訴人二人均受有如前揭之傷害，
      被告之駕車行為顯有過失，且被告過失駕車肇事行為與告
      訴人二人之傷害結果間，具有相當因果關係，該當刑法過
      失傷害罪之構成要件。
    (四)至告訴人甲○○騎前揭機車行駛至前開無號誌之交岔路口
      ，其亦應注意減速慢行，做隨時停車之準備，而依前述當
      時之天候及路況等，其亦無不能注意之情形，其竟疏未注
      意減速慢行，做隨時停車之準備，以致發生本件之車禍，
      其就本件車禍之發生雖亦有過失，惟告訴人甲○○之與有
      過失，僅為民事損害賠償責任之抗辯事由，並無從免除被
      告之刑事過失責任。
    (五)綜上所述，本案事證已臻明確，被告之前揭犯行已堪認定
      ，應予依法論科。
三、核被告之所為，係犯行為時刑法第二百八十四條第一項前段
    之過失傷害罪。又被告肇事後即留於現場等待警方前去處理
    ，於警員到場處理時，於有偵查權限之警員未發覺其姓名與
    犯罪情節之前，承認為肇事人而接受裁判，此有臺北市○○○○○道路交通事故肇事人自首情形紀錄表一份附卷可憑（
    見同上偵字卷第五八頁），符合行為時刑法第六十二條自首
    之規定。惟查刑法部分條文於九十四年二月二日修正公布，
    並於被告為本件行為後之九十五年七月一日施行，修正後刑
    法第二條第一項規定：「行為後法律有變更者，適用行為時
    之法律。但行為後之法律有利於行為人者，適用最有利於行
    為人之法律」，且刑法施行法亦於九十五年六月十四日修正
    ，增訂第一條之一規定：「中華民國九十四年一月七日刑法
    修正施行後，刑法分則編所定罰金之貨幣單位為新臺幣。九
    十四年一月七日刑法修正時，刑法分則編未修正之條文定有
    罰金者，自九十四年一月七日刑法修正施行後，就其所定數
    額提高為三十倍。但七十二年六月二十六日至九十四年一月
    七日新增或修正之條文，就其所定數額提高為三倍。」，而
    按犯罪後刑罰法律修正後新舊法比較適用，於實務上計建有
    下列原則：(一)比較新舊法，應就罪刑有關法定加減原因等一
    切情形, 綜合其全部之結果而為比較, 再適用有利於行為人
    之法律處斷（八十八年台上字第五八四○號判決意旨）。(二)
    須行為時法與裁判時法均有處罰，始有刑法第二條第一項之
    比較適用新、舊法（八十八年台上字第七○一三號判決意旨
    ）。(三)倘新、舊法均有處罰，而新法之適用範圍較諸舊法有
    所限制時，必其行為同時符合修正後之法律所規定之犯罪構
    成要件，始有刑法第二條第一項但書之適用（九十二年台上
    字第四二三八號判決意旨）。(四)再者比較新舊法之結果，應
    全部適用舊法或新法，不得割裂適（八十七年台非字第四○○號判決意旨），故經比較適用結果後，即應全部適用舊法
    或全部適用新法。本件經綜合比較：1.被告所犯之過失傷害
    罪，依修正前及修正後之刑法條文論處之結果，因刑法第二
    百八十四條第一項前段規定有罰金刑，依上開刑法施行法第
    一條之一，雖改以新台幣為罰金之單位並提高三十倍，惟因
    修正前之罰金單位為銀元，與新台幣之折算比例為三比一，
    又因前刑法分則有關條文罰金之倍數亦經修正前罰金罰鍰提
    高標準條例提高為十倍，因而依修正後之刑法施行法第一條
    之一規定提高三十倍，就罰金之最高額而言，實與修正前罰
    金之最高額相同，惟罰金之最低額部分，因刑法第三十三條
    第五款亦經修正，罰金最低額由銀元一元以上，提高為一千
    元以上，並以百元為單位，因而以修正前之法律有利於被告
    。2.修正前刑法第六十二條前段規定「對於未發覺之罪自首
    而受裁判者，減輕其刑」，乃屬必減輕刑度之規定，修正後
    刑法第六十二條前段則規定為「對於未發覺之罪自首而受裁
    判者，得減輕其刑」，僅得減輕刑度而已，故以修正前刑法
    有利於被告。3.刑法第四十一條第一項前段關於易科罰金之
    規定，新法修正為「犯最重本刑為五年以下有期徒刑以下之
    刑之罪，而受六個月以下有期徒刑或拘役之宣告者，得以新
    臺幣一千元、二千元或三千元折算一日，易科罰金」，惟依
    被告行為時之刑罰法律，即修正前第四十一條第一項前段：
    「犯最重本刑為五年以下有期徒刑以下之刑之罪，而受六個
    月以下有期徒刑或拘役之宣告，因身體、教育、職業、家庭
    之關係或其他正當事由，執行顯有困難者，得以一元以上三
    元以下折算一日，易科罰金」，及依修正前罰金罰鍰提高標
    準條例第二條關於「依刑法第四十一條易科罰金者，均就其
    原定數額提高為一百倍折算一日；法律所定罰金數額未依本
    條例提高倍數，或其處罰法條無罰金刑之規定者，亦同」等
    規定，易科罰金之折算標準最高為銀元三百元，最低為銀元
    一百元，換算為新臺幣後，最高額為新臺幣九百元，最低額
    為新臺幣三百元，經比較修正前、後關於易科罰金折算標準
    之刑罰法，適用修正前刑法第四十一條第一項前段及修正前
    罰金罰鍰提高標準條例對於被告較為有利。是本件以修正前
    之刑法較有利於被告，應整體適用修正前之刑法及修正前之
    罰金罰鍰提高標準條例第一條前段之規定，論處被告罪刑如
    前所述，並減輕其刑。爰審酌被告過失之程度，告訴人二人
    受有如事實欄所載之傷害，犯後已坦承犯行，惟迄未與告訴
    人達成和解，及其生活狀況、智識程度等一切情狀，量處如
    主文所示之刑，並依修正前刑法第四十一條第一項前段之規
    定，諭知易科罰金之折算標準。
據上論斷，應依刑事訴訟法第二百七十三條之一第一項、第二
百九十九條第一項前段，刑法第二條第一項前段、修正前刑法第
二百八十四條第一項前段、第六十二條前段、第四十一條第一項
前段，修正前罰金罰鍰提高標準條例第一條前段、第二條，現行
法規所定貨幣單位折算新台幣條例第二條，判決如主文。
本案經檢察官楊仲萍到庭執行職務
中    華    民    國    95    年    8     月    17    日
                    交通法庭  法  官  林春鈴
以上正本證明與原本無異。
如不服本判決，應於判決送達後10日內，向本院提出上訴狀。
                              書記官  羅欣宜
中    華    民    國    95    年    8     月    17    日
附錄本案論罪科刑法條全文：
刑法第284條第
因過失傷害人者，處6月以下有期徒刑、拘役或5百元以下罰金，
致重傷者，處1年以下有期徒刑、拘役或5百元以下罰金。
從事業務之人，因業務上之過失傷害人者，處1年以下有期徒刑
、拘役或1千元以下罰金，致重傷者，處3年以下有期徒刑、拘役
或2千元以下罰金。


司法院資訊處製作；財團法人民間司法改革基金會備份。
